【裁判字號】    95,訴,783
【裁判日期】    951204
【裁判案由】    違反毒品危害防制條例
【裁判全文】
臺灣雲林地方法院刑事判決               95年度訴字第783號
公  訴  人  臺灣雲林地方法院檢察署檢察官
被      告  乙○○
上列被告因違反毒品危害防制條例案件，經檢察官提起公訴（95
年度毒偵字第1105號），於本院準備程序進行中，被告就被訴事
實為有罪之陳述，經合議庭裁定由法官一人獨任進行簡式審判程
序，判決如下：
    主      文
乙○○施用第一級毒品，累犯，處有期徒刑拾月，扣案之第一級
毒品海洛因貳包（淨重零點零壹公克）沒收銷燬之，扣案之注射
針筒壹支及第一級毒品海洛因外包裝袋貳只（空包裝袋總重零點
陸公克），均沒收之；又施用第二級毒品，累犯，處有期徒刑
柒月，扣案之第二級毒品甲基安非他命貳包（驗餘淨重零點貳零
陸伍公克）沒收銷燬之，扣案之第二級毒品甲基安非他命外包裝
袋貳只，沒收之。應執行有期徒刑壹年肆月，扣案之第一級毒品
海洛因貳包（淨重零點零壹公克）及第二級毒品甲基安非他命貳
包（驗餘淨重零點貳零陸伍公克）沒收銷燬之，扣案之注射針筒
壹支、第一級毒品海洛因外包裝袋貳只（空包裝袋總重零點陸
公克）及第二級毒品甲基安非他命外包裝袋貳只，均沒收之。
    事實及理由
一、犯罪事實：
    乙○○前因違反著作權法及犯妨害風化案件，經本院以91年
    度簡字第170 號分別判處有期徒刑3 月、2 月，定應執行刑
    有期徒刑4 月確定；再因犯過失致死、竊盜、遺棄及搶奪等
    案件，經本院以91年度訴字第456 號分別判處有期徒刑10月
    、10月、1 年、8 月，定應執行有期徒刑3 年2 月確定；上
    開2 案復經本院以92年度聲字第195 號更定應執行刑為有期
    徒刑3 年5 月確定，而於94年6 月8 日因縮短刑期假釋出監
    ，所餘刑期至95年1 月13日屆滿，未經撤銷假釋而以已執行
    完畢論。另因施用第一級毒品案件，經觀察、勒戒後，認無
    繼續施用毒品之傾向，於92年2 月19日執行完畢釋放。詎其
    仍不知悔悟，因施用第一級毒品海洛因（下稱海洛因）及第
    二級毒品甲基安非他命（下稱甲基安非他命）成癮，分別自
    95年2 月15日下午2 時許，至95年7 月26日中午12時許，在
    雲林縣莿桐鄉饒平村「阿勇砂石場」附近路邊，將海洛因摻
    水溶解後，以注射針筒注射手臂靜脈血管或身體其他部位之
    方式，接續施用海洛因，約每週2 至4 次；另於上開時、地
    ，將甲基安非他命置於吸食器內，以火燒烤使成煙霧狀後吸
    食其煙之方式，接續施用甲基安非他命，約每週2 至4 次。
    嗣為警於95年7 月27日下午2 時30分許，在上揭阿勇砂石場
    前查獲，並扣得海洛因2 包（合計淨重0.01公克）及其外包
    裝袋2 只（空包裝總重0.36公克）、甲基安非他命2 包（驗
    餘淨重0.2065公克）及其外包裝袋2 只、注射針筒1 支。
二、認定犯罪事實所憑證據及理由：
  (一)雲林縣警察局斗六分局尿液送檢真實姓名登記簿。
  (二)詮昕科技股份有限公司濫用藥物尿液檢驗報告1份。
  (三)法務部調查局95年9 月16日調科壹字第09523015930 號鑑定
    通知書1份。
  (四)憲兵司令部刑事鑑識中心95年9 月29日（95）安鑑字第0166
    7號鑑驗通知書1份。
  (五)臺灣雲林地方法院檢察署刑事資料查註紀錄表、全國施用毒
    品案件紀錄表。
  (六)扣案證物照片3張。
  (七)注射針筒1支。
  (八)海洛因2 包（合計淨重0.01公克，空包裝總重0.36公克）及
    其外包裝袋2 只。
  (九)甲基安非他命2 包（驗餘淨重0.2065公克）及其外包裝袋2
    只。
  (十)被告乙○○於檢察官面前之供述筆錄。
  (十一)被告於本院審理時，對前開犯罪事實坦白承認，核於上揭證
    據資料相符，本案事證明確，應予依法論科。
三、論罪科刑之理由：
  (一)核被告所為，係犯毒品危害防制條例第10條第1 項、第2 項
    之施用第一級毒品罪及第二級毒品罪。其於施用前後持有海
    洛因及甲基安非他命之低度行為，應分別為施用之高度行為
    所吸收，均不另論罪。
  (二)刑法第56條連續犯之規定，業於94年01月07日經立法院刪除
    ，新修正刑法於95年07月01日施行，本案被告施用毒品期間
    橫跨修正前後規定，依上開刪除連續犯規定之立法說明，連
    續犯之規定廢除後，對於部分習慣犯，例如吸毒等犯罪，是
    否會因適用數罪併罰而使刑罰過重產生不合理之現象一節，
    在實務運用上應可參考德、日等國之經驗，委由學界及實務
    以補充解釋之方式，發展接續犯之概念，對於合乎「接續犯
    」或「包括的一罪」之情形，認為構成單一之犯罪，以限縮
    數罪併罰之範圍，用以解決上述問題。又接續犯係指如數行
    為於同時同地或密切接近之時地實施，侵害同一之法益，各
    行為之獨立性極為薄弱，依一般社會健全觀念，在時間差距
    上，難以強行分開，在刑法評價上，以視為數個舉動之接續
    施行，合為包括之一行為予以評價，較為合理，而為包括之
    一罪，最高法院86年臺上字第3295號判例意旨參照。則接續
    犯乃行為人主觀上出於一犯罪決意，在時間空間密接之情況
    下，出於數個自然行為，而持續侵害同一法益之犯罪，其特
    徵在於每個行為原即足獨立成罪，即其所實現之構成要件並
    非預定須實施數次行為始足成罪，然由於自數行為完成後逆
    溯觀察之結果，各該行為於時空密接之情況下，顯然於評價
    上喪失其獨立性，遂將各該行為全體包括地斷為一罪，此與
    集合犯乃立法者於架構構成要件行為時，原即將多數同種行
    為之反覆實施預定於內，從而，實施1 次固仍足以成罪，縱
    使於同一意思下多次反覆實施，亦僅包括地成立一罪，如收
    集犯、散布犯、常業犯之概念，尚有不同。依上開立法說明
    ，對於習慣犯者，立法者鼓勵以接續犯之概念認定被告之罪
    數，以避免數罪併罰之過苛。經查，本案被告因施用海洛因
    及甲基安非他命成癮，分別自95年2 月15日下午2 時至95年
    7 月26日中午12時許之期間內，在雲林縣莿桐鄉饒平村「阿
    勇砂石場」附近路邊，將海洛因摻水溶解後，以注射針筒注
    射手臂靜脈血管或身體其他部位之方式，接續施用海洛因；
    另於上開時、地，將甲基安非他命置於吸食器內，以火燒烤
    使成煙霧狀後吸食其煙之方式，接續施用甲基安非他命，皆
    約每週2 至4 次，業據被告供承在卷，顯見被告多次施用海
    洛因及甲基安非他命時間密切接近，地點相同，皆基於施用
    毒品之慣常習性反覆所為，已施用海洛因、甲基安非他命成
    癮，具有施用海洛因、甲基安非他命之習慣，屬習慣犯，各
    行為間之獨立性極為薄弱，難以強行分開，揆諸前開說明，
    因刑法已刪除連續犯規定，宜認定為接續犯行，是被告之行
    為終止時即95年7 月26日，既在95年7 月1 日新修正施行刑
    法後，即無新舊法比較之問題，爰逕依修正後之現行刑法，
    認定被告係犯接續施用第一級毒品罪。至公訴意旨認此為包
    括一罪之集合犯，尚無所據，自有未洽。
  (三)被告所犯前開施用第一級毒品及施用第二級毒品2 罪間，犯
    意各別，罪名互殊，應予分論併罰。
  (四)被告前因違反著作權法及犯妨害風化案件，經本院以91年度
    簡字第170 號分別判處有期徒刑3 月、2 月，定應執行刑有
    期徒刑4 月確定；再因犯過失致死、竊盜、遺棄及搶奪等案
    件，經本院以91年度訴字第456 號分別判處有期徒刑10月、
    10 月 、1 年、8 月，定應執行有期徒刑3 年2 月確定；上
    開2 案復經本院以92年度聲字第195 號更定應執行刑為有期
    徒刑3 年5 月確定，而於94年6 月8 日因縮短刑期假釋出監
    ，所餘刑期至95年1 月13日屆滿，未經撤銷假釋而以已執行
    完畢論，有臺灣高等法院被告前案紀錄表在卷可按，其受有
    期徒刑執行完畢，5 年內再犯本案最重本刑為有期徒刑以上
    之罪，為累犯，應分別依刑法第47條第1 項規定加重其刑。
  (五)爰分別審酌被告前有著作權法、妨害風化、過失致死、竊盜
    、遺棄及搶奪等多項前科，有如上述，顯見素行不佳，又於
    前案執行完畢之日即95年1 月13日後1 個多月，即分別再行
    施用海洛因及甲基安非他命，可認難拒毒品之誘惑，無確實
    戒毒之決心，自應施以相當之刑罰，以期收教化之功能，然
    其犯後於本院審理時第1 次傳喚即到庭應訊，且自知事證明
    確，未多為無謂辯解而坦承犯行，堪見已有悔意，等一切情
    狀，分別量處如主文所示之刑。
  (六)扣案之海洛因2 包（合計淨重0.01公克）、甲基安非他命2
    包（驗餘淨重0.2065公克），經送驗後，認分別含有海洛因
    及甲基安非他命成份無疑，則分別應依毒品危害防制條例第
    18條第1 項前段規定諭知沒收銷燬之。另扣案上開海洛因之
    外包裝袋（空包裝袋總重0.36公克）、甲基安非他命外包裝
    袋各2 只，有防制毒品裸露、潮濕、便於攜帶之功能；扣案
    之注射針筒1 支，為供注射海洛因所用，均為被告所有而供
    犯本案施用毒品犯行所用之物，業據被告供承在卷，爰均依
    刑法第38條第1項第2款之規定分別併予宣告沒收之。
四、應適用之法律：
  (一)刑事訴訟法第273條之1第1項、第299條第1項前段。
  (二)毒品危害防制條例第10條第1 項、第2 項、第18條第1 項前
    段。
  (三)刑法第11條前段、第47條第1 項、第51條第5 款、第38條第
    1項第2款。
本案經檢察官甲○○到庭執行職務。
中    華    民    國    95    年    12    月     4    日
                  刑事第五庭  法  官 藍家偉
以上正本證明與原本無異。
如不服本判決，應於判決收受後10日內，向本院提出上訴狀（須
附繕本）。
                             書記官  徐基典
中    華    民    國    95    年    12    月     4    日
附錄本案論罪科刑法條全文：
毒品危害防制條例第十條：
施用第一級毒品者，處六月以上五年以下有期徒刑。
施用第二級毒品者，處三年以下有期徒刑。


司法院資訊處製作；財團法人民間司法改革基金會備份。
